臺灣宜蘭地方法院民事判決　九十年度重訴字第一○號
　　原　　　告　丙○○
　　法定代理人　甲○○
　　被　　　告　黃乙○○
右當事人間請求返還土地事件，本院判決如左：
    主    文
被告應將坐落宜蘭縣五結鄉○○段第二七三之三號土地上如附圖所示Ｌ部分面積零點
零零貳肆公頃之地上物拆除後，將基地返還原告。
被告應給付原告新臺幣壹萬零肆佰貳拾元，及自民國九十年一月一日起至返還前開土
地之日止，每年給付原告新臺幣貳仟零捌拾肆元。
原告其餘之訴駁回。
訴訟費用由被告負擔。
本判決第一項於原告以新臺幣陸萬陸仟肆佰元為被告供擔保後得假執行。
原告其餘假執行之聲請駁回。
    事    實
甲、原告方面：
一、聲明：
  （一）被告應將座落宜蘭縣五結鄉○○段第二七三之三地號土地上，如複丈成果圖
        所示Ｌ部分，面積二四平方公尺之地上物拆除，將土地遷空返還原告。
  （二）被告應給付原告新台幣壹萬柒仟參佰陸拾伍元，及自民國九十年一月一日起
        至返還土地之日止，每年給付原告新台幣參仟肆佰柒拾參元。
  （三）原告願供擔保，請准宣告假執行。
二、陳述：
  （一）查坐落宜蘭縣五結鄉○○段第二七三之三地號土地係原告所有，被告未經原
        告之同意，且無使用該土地之權源，竟占用前開土地建有磚造鐵皮頂建物使
        用，經鈞院囑託地政機關測量結果，占用面積為二四平方公尺，如複丈成果
        圖所示Ｌ部分。被告並無使用上開土地之權源，然竟占用上開土地，原告本
        於所有權之作用，自得依民法第七百六十七條之規定，請求被告將系爭土地
        上之地上物拆除，將土地遷空返還原告。
  （二）又無權占用他人之土地者，可獲得相當於法定租金之利益，為社會通常之觀
        念。而城市地方房屋之租金，以不超過土地及其建物申報總價額年息百分之
        十為限，土地法第九十七條第一項另有明文。本件被告無權占用原告所有之
        系爭土地，被告自獲有相當於法定租金利益之不當得利，原告參照土地法第
        九十七條第一項之旨，另請求被告給付自八十五年一月一日起至八十九年十
        二月三十一日止，按相當於法定租金利益計算之五年期間之不當得利共計一
        萬七千三百六十五元，及自九十年一月一日起至返還土地之日止，按年計算
        相當於法定租金利益之不當得利即每年三千四百七十三元。詳細計算方式如
        下：申報地價為每平方公尺新台幣一千四百四十七點三元，每年不當得利金
        額為1,447.3元×24×0.10  = 3,473元，自八十五年一月一日起至至八十九
        年十二月三十一日止共五年之為總額3,473×5 = 17,365元。
  （三）系爭土地乃坐落於宜蘭縣五結鄉○○○○巷道，被告所有建物為磚造鐵皮頂
        建物，被告並未以之供商業使用。
三、證據：提出土地登記簿謄本、戶籍謄本各一件為證，並聲請測量、履勘系爭土地
    。
乙、被告方面：未於言詞辯論期日到場，亦未提出書狀作何聲明或陳述。
    理    由
一、本件被告未於言詞辯論期日到場，核無民事訴訟法第三百八十六條各款所列情形
    ，爰依原告之聲請，由其一造辯論而為判決。
二、本件原告起訴時原主張被告應將坐落宜蘭縣五結鄉○○段第二七三地號土地上，
    面積五三平方公尺之地上物拆除，將土地遷空返還原告，並應給付原告八萬零八
    百三十二元，及自民國九十年一月一日起至返還土地之日止，每年給付原告一萬
    三千四百七十二元。嗣於言詞辯論中，變更減縮聲明為被告應將坐落宜蘭縣五結
    鄉○○段第二七三之三地號土地上，如複丈成果圖所示Ｌ部分，面積二四平方公
    尺之地上物拆除，將土地遷空返還原告，並應給付原告一萬七千三百六十五元，
    及自九十年一月一日起至返還土地之日止，每年給付原告三千四百七十三元。因
    請求之基礎事實同一，且無礙被告攻擊防禦及訴訟終結，應予准許，合先敘明。
三、本件原告主張坐落宜蘭縣五結鄉○○段第二七三之三號土地為原告所有，被告未
    經原告之同意，且無使用該土地之權源，竟占用前開土地建有磚造鐵皮頂建物使
    用，經鈞院囑託地政機關測量結果，占用面積為二四平方公尺（即０點００二四
    公頃），如複丈成果圖所示Ｌ部分之事實，業據原告提出土地登記簿謄本一件為
    證，並經其聲請本院至系爭土地履勘、囑託地政機關測量屬實，有本院勘驗筆錄
    及宜蘭縣羅東地政事務所九十年五月八日九十年羅地（二）字第五一一六號土地
    複丈成果圖各一件在卷可佐。且被告對於原告主張之事實，已於相當時間受合法
    之通知，而於言詞辯論期日不到場，亦未提出準備書狀爭執，依民事訴訟法第二
    百八十條第三項前段準用同條第一項之規定，視同自認，是應認原告前開主張為
    真實。
四、按物之所有人或得行使所有人之權利者，對於無權占有其物者，得請求返還之，
    對於妨害其所有權者得請求除去之，民法第七百六十七條定有明文。又依不當得
    利之法則請求返還不當得利，已無法律上之原因而受利益，致他人受有損害為要
    件，故其請求返還之範圍，應以對方所受利益為度，非以請求人所受損害若干為
    準，無權占用他人之土地，可能獲得相當於租金之利益為社會通常之觀念，最高
    法院著有六十一年度台上字第一六九五號判例意旨可資參照。再城市地方房屋之
    租金，以不超過土地及其建物申報總價額年息百分之十為限，土地法第九十七條
    第一項定有明文。是：（１）本件系爭地上物坐落於系爭土地上，並無正當權源
    ，已如前述，則原告依所有權之法律關係，請求被告將系爭土地上如附圖所示Ｌ
    部分面積０點００二四公頃之地上物拆除後，將基地返還原告，洵屬有據，應予
    准許。（２）又被告因之受有占用該土地之利益，致原告受有損害，該利益依性
    質不能返還，原告依據不當得利之法律關係，請求被告陳返還相當於租金之價額
    ，亦屬有據。至於原告得請求之金額，參酌土地法第九十七條第一項之規定，及
    系爭土地乃坐落於宜蘭縣五結鄉○○○○巷道，尚非屬商業繁華路段，系爭建物
    為磚造鐵皮頂建物，被告並未以之供商業使用等情，業經本院現場履勘，並經原
    告陳明翔實在卷，是本院認原告請求被告自八十五年一月一日起至八十九年十二
    月三十一日止及九十年一月一日起至返還系爭土地之日止，按系爭房屋占有土地
    面積暨該土地八十九年度申報地價年息百分之十計算之金額，有嫌過高，應以申
    報地價年息百分之六計算方屬允當，其計算方式如下：八十九年度申報地價為每
    平方公尺新台幣一千四百四十七點三元，每年不當得利金額為1,447.3元×24 ×
    0.06  =2084.112，元以下採四捨五入為2,084元，自八十五年一月一日起至八十
    九年十二月三十一日止共五年之為總額2,084×5= 10,420元。故原告於請求被告
    給付一萬零四百二十元，及自九十年一月一日起至清償日止，每年給付原告二千
    零八十四元之範圍內之請求為有理由，應予准許，逾此數額之請求，則為無理由
    ，應予駁回。
五、本件原告勝訴部分，其陳明願供擔保，請准宣告假執行，經核與法並無不合，爰
    酌定相當擔保金額准許之。至原告敗訴部分，其假執行之聲請既失所附麗，應予
    駁回。
六、結論：本件原告之訴為一部有理由，一部無理由，依民事訴訟法第三百八十五條
    第一項、第七十九條但書、第三百九十條第二項，判決如主文。
中　　　華　　　民　　　國　　九十一　　年　　　一　　　月　　　八　　　日
　　　　　　　　　　　　　　　　臺灣宜蘭地方法院民事庭
~B法　　　官　林翠華
右正本與原本無異。
如不服本判決，應於判決送達後廿日內向本院提出上訴狀（應附繕本）。
中　　　華　　　民　　　國　　九十一　　年　　　一　　　月　　　十　　　日
~B法院書記官　沈峰巨
